臺灣臺南地方法院刑事判決　
110年度訴字第741號
公  訴  人  臺灣臺南地方檢察署檢察官
被      告  洪志祥






            周培文





            廖明鋒




上列被告因搶奪等案件，經檢察官提起公訴（110年度偵字第138
32號、110年度偵字第14681號），被告於本院準備程序中就被訴
事實為有罪之陳述，經告知簡式審判程序之旨，並聽取被告與公
訴人意見後，本院合議庭裁定改由受命法官獨任進行簡式審判程
序，判決如下：
    主  文
洪志祥犯如附表編號1至3「罪刑及沒收」欄所示之罪，各處如附
表編號1至3「罪刑及沒收」欄所示之刑及沒收。應執行有期徒刑
貳年貳月；沒收部分，併執行之。
周培文犯如附表編號1至3「罪刑及沒收」欄所示之罪，各處如附
表編號1至3「罪刑及沒收」欄所示之刑及沒收。應執行有期徒刑
貳年；沒收部分，併執行之。
廖明鋒犯如附表編號2至3「罪刑及沒收」欄所示之罪，各處如附
表編號2至3「罪刑及沒收」欄所示之刑及沒收。應執行有期徒刑
壹年拾壹月；沒收部分，併執行之。
    事  實
一、洪志祥、周培文曾於民國110年1月至3月間，一同前往臺南
    市西港區、歸仁區某賭場一同賭博，發覺在場之徐明生均攜
    帶大筆金額出門，且徐明生前往賭場時，均先將其所騎乘之
    機車停放於址設臺南市○○區○○路0段000號溫外科診所騎樓處
    ，再由徐崇芫開車搭載徐明生一同前往賭場。因洪志祥、周
    培文2人缺錢花用，竟計劃行搶徐明生，且為避免事跡敗露
    及逃避追緝，洪志祥、周培文遂先於110年4月28日某時，共
    同意圖為自己不法之所有，基於攜帶兇器竊盜之犯意聯絡，
    由周培文駕車搭載洪志祥前往高雄市大寮區某處，由洪志祥
    下車並持客觀上足對人之生命、身體、安全構成危險，可供
    兇器使用之活動扳手1支，將林季桓所有之車牌號碼0000-00
    號自用小客車（下稱6419-K6號自用小客車）之車牌2面拆卸
    ，得手後將之藏放在6419-K6號自用小客車車底，周培文旋
    即駕車搭載洪志祥離去。
二、周培文與洪志祥於竊得上開6419-K6號自用小客車車牌後，
    洪志祥另邀約廖明鋒一同行搶，三人另共同意圖為自己不法
    之所有，基於結夥三人以上攜帶兇器搶奪之犯意聯絡，由周
    培文於110年4月30日晚間8時前某時，先駕駛洪志祥所有之
    車牌號碼0000-00號自用小客車（下稱3692-WS號自用小客車
    ）搭載洪志祥前往高雄市大寮區某處，將置於6419-K6號自
    用小客車車底之該車車牌2面懸掛於3692-WS號自用小客車上
    ，復於同日晚間8時許，駕駛3692-WS號(懸掛6419-K6號車牌
    )自用小客車前往高雄市鳳山區中崙國中搭載廖明鋒，廖明
    鋒上車後即坐於副駕駛座後方，3人再一同前往溫外科診所
    ，等待徐明生賭博完畢後至該處騎乘機車，直至同日晚間11
    時許，徐明生返回溫外科診所騎車，周培文3人即駕駛3692-
    WS號(懸掛6419-K6號車牌)自用小客車一路尾隨，並於同日
    晚間11時10分許，在臺南市安南區長溪路1段146巷口附近，
    3人認有機可乘，即由周培文駕駛3692-WS號(懸掛6419-K6號
    車牌)自用小客車將徐明生騎乘之機車攔下，並利用徐明生
    不及防備之際，再由廖明鋒持客觀上足對人之生命、身體、
    安全構成危險，可供兇器使用之水果刀1把下車，將徐明生
    之黑色背包背帶割斷，而取走該黑色背包1個【內有新臺幣
    （下同）30萬元、OPPO廠牌行動電話1支、筆記本1本】，以
    此方式搶奪徐明生之財物，得手後，再由周培文駕駛3692-W
    S號(懸掛6419-K6號車牌)自用小客車搭載洪志祥、廖明鋒離
    去現場。
三、洪志祥、周培文、廖明鋒3人行搶後，即由周培文一路駕駛3
    692-WS號(懸掛6419-K6號車牌)自用小客車前往高雄，三人
    另共同意圖為自己不法之所有，基於結夥三人以上攜帶兇器
    竊盜之犯意聯絡，於同日晚間11時51分許，在高雄市○○區○○
    里○○000○0號附近，由洪志祥下車並持客觀上足對人之生命
    、身體、安全構成危險，可供兇器使用之活動扳手1支，將
    吳祐銓所有停放於該處之車牌號碼0000-00號自用小客車車
    牌2面拆卸，並與懸掛於3692-WS號自用小客車上之6419-K6
    號自用小客車車牌2面做更替，以逃避警方追緝，得手後，3
    人旋將拆卸下之6419-K6號自用小客車車牌2面丟棄於高雄市
    阿蓮區中甲排水溝，並駕車離去。嗣於翌日即同年5月1日凌
    晨1時許，周培文駕駛3692-WS號(懸掛7025-XB號車牌)自用
    小客車搭載廖明鋒抵達高雄市左營區大中路與民族路交岔路
    口，廖明鋒即在該處下車並將搶得之30萬元由其等3人均分
    ，每人分得10萬元。周培文再駕駛3692-WS號(懸掛7025-XB
    號車牌)自用小客車搭載洪志祥前往高雄市大寮區某山區，
    將3692-WS號自用小客車懸掛之車牌自7025-XB號車牌更換為
    原有之3692-WS號車牌，復由周培文駕車搭載洪志祥返回高
    雄市小港區租屋處。嗣經徐明生報警處理，經警調閱監視器
    後，始查悉上情。
四、案經徐明生訴請臺南市政府警察局第三分局報告臺灣臺南地
    方檢察署檢察官偵查起訴。
    理  由
一、本案被告洪志祥、周培文、廖明鋒所犯為死刑、無期徒刑、
    最輕本刑3年以上有期徒刑以外之罪，亦非高等法院管轄之
    第一審案件，其於準備程序中就被訴事實為有罪之陳述，經
    告知簡式審判程序之旨，並聽取檢察官及被告之意見後，本
    院合議庭依刑事訴訟法第273條之1第1項規定裁定進行簡式
    審判程序，是本案之證據調查，依同法第273條之2規定，不
    受同法第159條第1項、第161條之2、第161條之3、第163條
    之1及第164條至第170條所規定證據能力認定及調查方式之
    限制，合先敘明。
二、上揭事實，業據被告洪志祥於本院準備程序及審理時，被告
    周培文、廖明鋒於警詢、偵查、本院準備程序及審理時坦承
    不諱（見警卷第5至19、37至55頁；他字卷第217至224、261
    至269頁；本院卷第97、106至107、114頁），且經證人即告
    訴人徐明生、證人林季桓、吳祐銓各於警詢、偵查中證述明
    確（見警卷第57至61、63至70頁；他字卷第93至96頁），並
    有涉案車輛特徵資料照片、調閱監視器行車軌跡路線圖、車
    牌號碼0000-00號車牌辨識資料、臺南市政府警察局第三分
    局刑案勘查照片、行動電話門號0000000000號自110年4月26
    日起至同年5月11日止之雙向通聯記錄、行動電話門號00000
    00000號自110年4月26日起至同年5月11日止之雙向通聯記錄
    及失車案件基本資料詳細畫面報表存卷可參（見警卷第89至
    97、105至119頁；他字卷第125至143、251頁），足認被告3
    人前開任意性自白與事實相符，堪以採信。是本案事證明確
    ，被告3人上開犯行均洵堪認定，應予依法論科。
三、論罪科刑：
  ㈠按所謂兇器，其種類並無限制，凡客觀上足對人之生命、身
    體、安全構成威脅，具有危險性之兇器均屬之，且祇須作案
    時攜帶此種具有危險性之兇器為已足，並不以攜帶之初有行
    兇之意圖為必要（最高法院79年台上字第5253號判例意旨參
    照）。經查，被告等於犯罪事實欄一、三所示犯行時所攜帶
    之活動扳手1支，長度約12公分，部分為金屬材質，而被告
    等於犯罪事實欄二所示犯行時所攜帶之水果刀1把，長度約2
    2公分，平常可供切水果之用等情，業據被告等供述明確（
    見本院卷第115頁），倘用以攻擊人，客觀上顯足以傷害人
    之生命、身體，為具有危險性之兇器至明。核被告洪志祥、
    周培文就事實欄一所為，均係犯刑法第321條第1項第3款之
    攜帶兇器竊盜罪；就事實欄二所為，均係犯刑法第326條第1
    項之結夥三人以上攜帶兇器搶奪罪；就事實欄三所為，均係
    犯刑法第321條第1項第3款、第4款之結夥三人以上攜帶兇器
    竊盜罪；被告廖明鋒就事實欄二所為，係犯刑法第326條第1
    項之結夥三人以上攜帶兇器搶奪罪；就事實欄三所為，係犯
    刑法第321條第1項第3款、第4款之結夥三人以上攜帶兇器竊
    盜罪。被告洪志祥、周培文就事實欄一所示攜帶兇器竊盜犯
    行，被告3人就事實欄二、三所示結夥三人以上攜帶兇器搶
    奪、結夥三人以上攜帶兇器竊盜犯行，有犯意之聯絡及行為
    分擔，均應分別論以共同正犯。
　㈡被告洪志祥、周培文就事實欄一、三所示2次加重竊盜犯行，
    及事實欄二所示1次加重搶奪犯行，被告廖明鋒就事實欄二
    所示1次加重搶奪犯行，及事實欄三所示1次加重竊盜犯行，
    因時間不同，犯意各別，行為互殊，應予分論併罰。
　㈢被告廖明鋒前①因殺人未遂及違反毒品危害防制條例案件分別
    經法院判處罪刑，再經臺灣高等法院高雄分院以98年度聲字
    第1152號裁定應執行有期徒刑11年8月確定；②因違反毒品危
    害防制條例案件，經臺灣高雄地方法院以98年度審訴字第26
    2號判決判處有期徒刑8月確定，上開案件接續執行，於109
    年11月1日因縮短刑期執行完畢出監，有臺灣高等法院被告
    前案紀錄表在卷足參（見本院卷第53至56頁），其於上開有
    期徒刑執行完畢後5年內故意再犯本件有期徒刑以上之各罪
    ，均為累犯；審酌被告未因前罪徒刑執行完畢而有所警惕，
    猶故意再為本案犯行，可認其有特別惡性及對刑罰反應力薄
    弱，又觀諸被告本案犯罪情節，經依累犯規定加重其刑，並
    未使被告所受刑罰超過其所應負擔之罪責，即無司法院釋字
    第775號解釋意旨所指應裁量不予加重最低本刑，否則將致
    過苛或罪刑不相當之情形，爰均依刑法第47條第1項規定加
    重其刑。
　㈣爰審酌被告洪志祥前有強盜、詐欺等財產犯罪前科，被告周
    培文有強盜等財產犯罪前科，有臺灣高等法院被告前案紀錄
    表附卷可憑，竟均仍不思悛悔，再犯本案，顯見其等法紀觀
    念均屬淡薄，未能自前所受刑之執行記取教訓，且被告3人
    不思循正途賺取所需，竟隨機任意竊取、搶奪他人財物，更
    顯見其3人漠視他人財物之所有權，守法意識薄弱，對民眾
    財產安全及社會治安均非無相當危害，殊為不該，復審酌被
    告洪志祥於本院準備程序及審理時，被告周培文、廖明鋒於
    警詢、偵查、本院準備程序及審理時坦承不諱之犯後態度，
    兼衡其等均尚未賠償告訴人、犯罪時所採之手段、分工之情
    形、所造成之損害及犯罪所得之金額，暨被告洪志祥自陳學
    歷為國中畢業，羈押前擔任油漆工，每月收入約28,000元，
    與胞兄同住，須扶養母親，未婚無子女；被告周培文自陳學
    歷為高職畢業，羈押前擔任臨時工，每日收入約1千多元，
    與父親同住，須扶養父親，離婚而子女由配偶扶養；被告廖
    明鋒自陳學歷為高職肄業，羈押前從事水電工作，每月收入
    約3萬多元，與父親及胞弟同住，須扶養父親，未婚無子女(
    見本院卷第117頁）之智識程度、家庭生活狀況等一切情狀
    ，分別量處如主文所示之刑，並分別定其3人之應執行之刑
    ，以示懲儆。
四、沒收部分：
　㈠按供犯罪所用、犯罪預備之物或犯罪所生之物，屬於犯罪行
    為人者，得沒收之。但有特別規定者，依其規定；前2項之
    沒收，於全部或一部不能沒收或不宜執行沒收時，追徵其價
    額，刑法第38條第2項、第4項定有明文。次按犯罪所得，屬
    於犯罪行為人者，沒收之；前2項之沒收，於全部或一部不
    能沒收或不宜執行沒收時，追徵其價額，刑法第38條之1第1
    項本文、第3項亦分別定有明文。又2人以上屬於共犯關係，
    關於犯罪所得之沒收或追徵，應就各人所分得之犯罪所得或
    有事實上之處分權限者為之；各共同正犯有無犯罪所得、所
    得多寡，事實審法院應視具體個案之實際情形，綜合卷證資
    料及調查結果，依自由證明程序釋明其合理之依據而為認定
    。倘共同正犯各成員內部間，對於不法利得分配明確時，應
    依各人實際分配所得宣告沒收；如各成員對於不法利得享有
    共同處分權限，且難以區別各人分得之數，則應負共同沒收
    之責(最高法院110年度台上字第3722號判決意旨參照)。
　㈡經查，未扣案之活動扳手1支及水果刀1把係被告洪志祥所有
    ，業據被告洪志祥供承在卷(見本院卷第116至117頁)，且為
    被告等犯本案犯行所用之物，爰依刑法第38條第2項本文、
    第4項規定宣告沒收之，於全部或一部不能沒收或不宜執行
    沒收時，追徵其價額。另被告3人共同犯事實欄三加重竊盜
    罪之犯罪所得車牌號碼0000-00號車牌2面，因卷內事證無法
    證明其等有就該車牌進行分配，再參以其等之犯罪動機，係
    為一同搶奪財物使用，應可認其等就該車牌享有共同處分權
    ，依前揭說明，被告3人就未扣案犯罪所得車牌號碼0000-00
    號車牌2面，自應負共同沒收之責，爰依刑法第38條之1第1
    項本文規定，均諭知共同沒收此部分犯罪所得，於全部或一
    部不能沒收或不宜執行沒收時，共同追徵其價額。又被告3
    人就事實欄二犯行，每人分得10萬元，被告廖明鋒另取得黑
    色背包1個、OPPO廠牌行動電話1支、筆記本1本後將之丟棄
    ，經被告3人供述明確(見警卷第47頁；本院卷第116頁)，分
    別為其等之犯罪所得，爰分別依刑法第38條之1第1項本文、
    第3項之規定宣告沒收，於全部或一部不能沒收或不宜執行
    沒收時，追徵其價額。
　㈢末按宣告多數沒收者，併執行之，刑法第40條之2第1項定有
    明文。本件被告洪志祥、周培文所犯如附表編號1至3所示各
    罪，被告廖明鋒所犯如附表編號2至3所示各罪，經宣告多數
    沒收，依法應併執行之。　
　㈣至被告洪志祥、周培文共同犯事實欄一加重竊盜罪之犯罪所
    得車牌號碼0000-00號車牌2面，已實際合法發還被害人，有
    臺南市政府警察局第三分局領回收據附卷可佐（見本院卷第
    169頁），依刑法第38條之1第5項規定，不予宣告沒收或追
    徵。
據上論斷，應依刑事訴訟法第273條之1第1項、第299條第1項本
文，刑法第326條第1項、第321條第1項第3款、第4款、第28條、
第47條第1項、第51條第5款、第38條第2項本文、第4項、第38條
之1第1項本文、第3項、第5項、第40條之2第1項，刑法施行法第
1條之1第1項，判決如主文。
本案經檢察官黃榮加提起公訴，檢察官黃信勇到庭執行職務。
中　　華　　民　　國　　110 　年　　10　　月　　4 　　日
                  刑事第十庭    法　官　潘明彥
以上正本證明與原本無異。
如不服本判決應於收受本判決後20日內向本院提出上訴書狀，並
應敘述具體理由。其未敘述上訴理由者，應於上訴期間屆滿後20
日內向本院補提理由書狀（均須按他造當事人之人數附繕本）「
切勿逕送上級法院」。 
　　　　　　　　　　　　　　　　書記官  蘇豐展
中　　華　　民　　國　　110 　年　　10　　月　　4 　　日
附錄本案論罪科刑法條：
中華民國刑法第326條
犯前條第1項之罪，而有第321條第1項各款情形之一者，處1年以
上7年以下有期徒刑。
前項之未遂犯罰之。

中華民國刑法第321條
犯前條第1項、第2項之罪而有下列情形之一者，處6月以上5年以
下有期徒刑，得併科50萬元以下罰金：
一、侵入住宅或有人居住之建築物、船艦或隱匿其內而犯之。
二、毀越門扇、牆垣或其他安全設備而犯之。
三、攜帶兇器而犯之。
四、結夥三人以上而犯之。
五、乘火災、水災或其他災害之際而犯之。
六、在車站、埠頭、航空站或其他供水、陸、空公眾運輸之舟、
    車、航空機內而犯之。
前項之未遂犯罰之。
附表：   編號 犯罪事實 罪刑及沒收 1 如事實欄一 洪志祥共同犯攜帶兇器竊盜罪，處有期徒刑柒月。未扣案活動扳手壹支沒收，於全部或一部不能沒收或不宜執行沒收時，追徵其價額。 周培文共同犯攜帶兇器竊盜罪，處有期徒刑柒月。 2 如事實欄二 洪志祥犯結夥三人以上攜帶兇器搶奪罪，處有期徒刑壹年捌月。未扣案水果刀壹把及犯罪所得新臺幣壹拾萬元沒收，於全部或一部不能沒收或不宜執行沒收時，追徵其價額。 周培文犯結夥三人以上攜帶兇器搶奪罪，處有期徒刑壹年陸月。未扣案犯罪所得新臺幣壹拾萬元沒收，於全部或一部不能沒收或不宜執行沒收時，追徵其價額。 廖明鋒犯結夥三人以上攜帶兇器搶奪罪，累犯，處有期徒刑壹年捌月。未扣案犯罪所得新臺幣壹拾萬元、黑色背包一個、OPPO廠牌行動電話壹支及筆記本壹本沒收，於全部或一部不能沒收或不宜執行沒收時，追徵其價額。 3 如事實欄三 洪志祥犯結夥三人以上攜帶兇器竊盜罪，處有期徒刑柒月。未扣案活動扳手壹支沒收，於全部或一部不能沒收或不宜執行沒收時，追徵其價額。未扣案犯罪所得車牌號碼0000-00號車牌貳面與周培文、廖明鋒共同沒收，於全部或一部不能沒收或不宜執行沒收時，共同追徵其價額。 周培文犯結夥三人以上攜帶兇器竊盜罪，處有期徒刑柒月。未扣案犯罪所得車牌號碼0000-00號車牌貳面與洪志祥、廖明鋒共同沒收，於全部或一部不能沒收或不宜執行沒收時，共同追徵其價額。 廖明鋒犯結夥三人以上攜帶兇器竊盜罪，累犯，處有期徒刑捌月。未扣案犯罪所得車牌號碼0000-00號車牌貳面與洪志祥、周培文共同沒收，於全部或一部不能沒收或不宜執行沒收時，共同追徵其價額。